【裁判字號】    89,交聲,228
【裁判日期】    890930
【裁判案由】    違反道路交通管理處罰條例聲明異議
【裁判全文】
臺灣臺北地方法院交通事件裁定                    八十九年度交聲字第二二八號
    異議人即
    受處分人  甲○○
右列受處分人因違反道路交通管理處罰條例案件，對於臺北市交通事件裁決所中華民
國八十九年四月十七日所為之處分( 原處分案號：北市交裁車字第22-Z00000000號 )
聲明異議，本院裁定如左：
        主      文
原處分撤銷。
甲○○汽車駕駛人，駕駛汽車行駛於高速公路而不遵管制之規定，處新臺幣陸仟元罰
鍰並記違規點數貳點。
        理      由
一、按汽車行駛於高速公路，而不遵管制之規定者，處汽車駕駛人新臺幣三千元以上
    六千元以下罰鍰並記違規點數一點，「道路交通管理處罰條例」第三十三條第一
    項及第六十三條第一項第一款定有明文。又「高速公路交通管制規則」第九條第
    一項第十二款規定「汽車駕駛人駕駛汽車行駛高速公路，不得有不服從公路警察
    或依法執行交通稽查任務人員之指揮或稽查取締而逃逸之行為」，如有違反該條
    款規定者，則應依「道路交通管理處罰條例」第三十三條第一項及第六十三條第
    一項第一款規定，另處行為人新臺幣三千元以上六千元以下罰鍰並予記違規點數
    一點。
二、本件受處分人即異議人甲○○於八十九年四月一日凌晨一時二分許，駕駛一輛車
    牌G2-982號營業小客車，沿國道一號( 俗稱：中山高 )高速公路南向車道行駛，
    途經南向廿八公里又五○○公尺處，明知該處路段行車速度最高速限一○○公里
    ，猶以時速一一五公里之行車速度超速十五公里行駛，為內政部警政署國道公路
    警察局第一警察隊汐止分隊員警乙○○、丙○○以警車上之雷達測速器測得其超
    速後，即開啟警示燈，乙○○警員並舉指揮棒示意攔停接受稽查，詎料受處分人
    雖然停車但否認超速並拒絕出示駕、行照接受稽查即逕自駕車離去。執勤員警以
    其有在高速公路駕車不依速限標誌指示及不服從公路警察之稽查取締而逃逸之兩
    項違反「道路交通管理處罰條例」第三十三條第一項規定之行為而逕行開立( 公
    警局交字第Z00000000 號 )之舉發違反道路交通管理事件通知單並指定應到案日
    期( 八十九年四月十六日 )，經合法送達該紙舉發違規通知單予受處分人後，受
    處分人於應到案日期前向原舉發單位申訴。原舉發單位認受處分人確有前揭兩項
    違規行為，原處分機關乃依「道路交通管理處罰條例」第三十三條第一項( 裁決
    書漏載：第一項 )規定，於八十九年四月十七日逕行裁處受處分人合計新臺幣六
    千元罰鍰( 漏未依道路交通管理處罰條例第六十三條第一項第一款並記違規點數
    二點，原處分機關僅在移送書事實欄有並記違規點數二點之記載，不生裁罰效力
     )。
三、訊據受處分人固不否認其於前揭時地駕駛該輛車牌G2-982號營業小客車為警攔停
    之事實，惟矢口否認有任何違反道路交通管理處罰條例之行為，辯稱略以「我當
    時駕車尾隨兩輛不詳車號車輛後面行駛，警察是攔截不到該兩輛車輛才攔停我駕
    駛的車輛，我未超速行駛，且我並未違規所以拒絕出示駕、行照」云云。經查：
    證人( 本件舉發違規員警 )乙○○、丙○○於本院調查中均到庭，以具結擔保其
    二人供述之真實性並在負擔偽證罪之心理處罰狀態下，就渠等於前揭時地發現受
    處分人超速行駛而予攔停稽查，受處分人否認其駕車超速且拒絕出示駕、行照即
    駕車離去等情論述綦詳，載明筆錄在卷可稽。按證人乙○○、丙○○二人乃為原
    處分機關所認定受處分人有前開違規行為之原證人，其二人並到庭在本院法官面
    前以言詞供述本件訴訟上之待證事實( 即受處分人確有前開違規事實 )，則由其
    二人上開供述以觀，已足使本院得有原處分機關所認定受處分人有於前揭時地駕
    車超速及拒絕停車接受員警稽查並加速逃逸之事實為屬真實之百分之百確信，且
    於本件卷存證據資料內並無任何積極證據足以證明證人乙○○、丙○○二人之證
    述係屬虛偽，亦無有足以令人顯信渠等之證述為不可採之品性證據或前科證據存
    在，本院自不得僅以證人乙○○、丙○○為本件開單告發受處分人之員警而全盤
    抹煞其在訴訟上所具有之原證人資格。受處分人對於證人乙○○、丙○○二人前
    揭證述既無法舉出或請本院調查任何對其有利之證據資料，以使本院對證人等所
    證述受處分人前揭兩項違規事實產生任何合理之懷疑，且公路警察掣單舉發違反
    道路交通管理處罰條例所列之違規事實，本質上為行政處分，係公務員基於職務
    上之權力，依法就特定之具體事件所為之具公法上效果之單方面行政行為，基於
    公務員為公法上行為具有公信力之原則，該行政行為當可被推定為真正，其據以
    依法處分之事實認定亦為正確無誤，從而本件受處分人不能提出證據以資證明其
    確無違規行為，其僅空言辯稱員警舉發不實，所為辯解尚難信為真實。本件事證
    明確，本件受處分人之兩項違規行為堪以認定。從而原處分機關依「道路交通管
    理處罰條例」第三十三條第一項( 裁決書漏載：第一項 )規定合計裁處新臺幣六
    千元固非無見，惟漏未依同條例第六十三條第一項第一款規定並記違規點數二點
    ，即有未洽( 原處分機關移送書雖然記載並記違規點數二點，惟查本件裁決書主
    文欄內並無並記違規點數之記載，自不生裁處並記違規點數之效力 )。本件受處
    分人之異議雖無理由，惟原處分既有前述可議，即無法維持而應由本院予以撤銷
    ，並另依「道路交通管理處罰條例」第三十三條第一項及第六十三條第一項第一
    款規定，合計裁處新臺幣六千元並記違規點數二點( 行駛高速公路超速行駛部分
    ，裁處新臺幣三千元罰鍰並記違規點數一點；另行駛高速公路不服從公路警察之
    稽查取締而逃逸部分，裁處新臺幣三千元罰鍰並記違規點數一點 )以資適法。
據上論斷，應依道路交通案件處理辦法第二十條前段，裁定如主文。
中      華      民      國    八  十  九    年    九    月    三十      日
                          臺灣臺北地方法院交通法庭
                                  法  官  鍾      華
右正本證明與原本無異。
如不服本裁定，應於裁定送達後五日內向本院提出抗告狀。
                                  書記官   黃  繡  琴
中      華      民      國    八  十  九    年    十    月    一        日


司法院資訊處製作；財團法人民間司法改革基金會備份。
